臺灣新北地方法院刑事判決　　　　　　110年度審易字第876號
公　訴　人　臺灣新北地方檢察署檢察官
被　　　告　吳昭德


上列被告因詐欺案件，經檢察官提起公訴（109年度調偵字第166
0號），被告為有罪之陳述，經本院合議庭裁定進行簡式審判程
序，判決如下：
    主  文
吳昭德以網際網路對公眾散布而犯詐欺取財罪，共拾壹罪，各處
有期徒刑陸月。應執行有期徒刑壹年貳月。緩刑參年，緩刑期間
付保護管束，並應接受法治教育課程參場。
    事  實
一、吳昭德意圖為自己不法之所有，基於以網際網路對公眾散布
    而詐欺取財之犯意，自民國107年7月起，在新北市○○區○
    ○路0○0號2樓住處，以網際網路連結至Carousell旋轉拍賣
    網站，使用其申設之帳號「lb123james」，分別刊登以每張
    餐券新臺幣（下同）970元至990元不等之價格販售夏慕尼餐
    廳餐券、以每張餐券475元至495元不等之價格販售西堤餐廳
    餐券、以每張餐券505元至510元不等之價格販售陶板屋餐券
    之訊息。適有如附表所示之人於上開拍賣網站瀏覽得知上開
    訊息而與吳昭德聯繫，吳昭德明知實際上並無足夠之餐券數
    量可出售給不特定買家，自始無販售、交貨之真意，仍分別
    向附表所示之人佯稱有上開餐券可販售交貨云云，致令如附
    表所示之人信以為真而陷於錯誤，分別於如附表所示時間下
    單購買餐券，並匯款如附表所示之金額至吳昭德申設之臺灣
    中小企業銀行帳號00000000000 號帳戶內。因如附表所示之
    人遲未收到餐券，分別傳訊息詢問吳昭德，吳昭德則稱以寄
    出之平信遺失或遭郵局退回予以推諉或謊稱願退款等語，後
    即不予回應訊息，如附表所示之人始知受騙，因而查悉上情
    。
二、案經陳宏旻、吳宜恬、陳奕樺、劉家妤訴由新北市政府警察
    局林口分局報告臺灣新北地方檢察署檢察官偵查起訴。
    理  由
一、程序方面：
    本件被告吳昭德所犯均係死刑、無期徒刑、最輕本刑為3 年
    以上有期徒刑或高等法院管轄第一審案件以外之罪，於準備
    程序進行中，被告先就被訴事實為有罪之陳述，經本院告知
    簡式審判程序之旨，並聽取公訴人及被告之意見後，認適宜
    改依簡式審判程序進行，爰依刑事訴訟法第273條之1第1 項
    規定，裁定進行簡式審判程序，合先敘明。
二、實體方面：
  ㈠認定犯罪事實所憑證據及理由：
    1.前揭犯罪事實，業經被告於偵查及本院準備程序與審理時
      自白不諱（108年度偵字第36006號偵查卷〈下稱第 36006
      號偵卷〉第89頁、第90頁；109年度調偵字第1660 號偵查
      卷〈下稱第1660號偵卷〉第13頁、第14頁、第33頁、第34
      頁；本院卷附110年8月24日、110年10月13 日準備程序及
      110年10月13 日簡式審判筆錄），核與證人即告訴人劉家
      妤、陳奕樺、陳宏旻於警詢及偵查、證人即告訴人吳宜恬
      於警詢、證人即被害人楊士傑、陳欣湄於偵查、證人羅漢
      駿於偵查中證述之情節相符（第36006號偵卷第4頁至第 8
      頁、第88頁、第89頁）。
    2.另有旋轉拍賣函附之拍賣帳號「lb123james」於該平台上
      之交易紀錄及與買家間之對話紀錄、臺灣中小企業銀行國
      內作業中心108年9月18日108忠法查密字第81390號函附之
      開戶及歷史交易明細資料各1份（第36006號偵卷第10頁至
      第12頁、第18頁至第22頁、第27頁至第29頁、第33頁至第
      37頁、第42頁至第51頁、第98頁至第183頁；第1660 號偵
      卷第21頁至第23頁、第26頁、第27頁）在卷可稽。
    3.基上，足見被告上開任意性之自白，核與事實相符，應堪
      採信。本件事證明確，被告之犯行洵堪認定。
  ㈡論罪科刑理由：
    1.論罪之理由：
      ⑴按由刑法第339條之4第1項第3款加重事由之立法理由可
        知，該款之加重詐欺罪，係以對不特定多數之公眾散布
        詐欺訊息為要件。行為人若係基於詐欺不特定民眾之犯
        意，利用網際網路等傳播工具，刊登虛偽不實之廣告，
        以招徠民眾，遂行詐騙；縱行為人尚須對受廣告引誘而
        來之被害人，續行施用詐術，使之交付財物，仍係直接
        以網際網路等傳播工具向公眾散布詐欺訊息，無礙加重
        詐欺罪之成立（最高法院108年台上字第1069 號判決意
        旨參照）。查：被告在拍賣網站上刊登不實廣告，對公
        眾散布佯以販售餐券之訊息而施以詐術，使在上開網站
        之不特定多數人得以共見共聞，適如附表所示之人於拍
        賣網站上瀏覽被告所刊登之虛偽訊息因此陷於錯誤，被
        告再進一步與被害人等私訊聯繫，繼續施用詐術而使被
        害人等交付財物，被告所為自屬利用網際網路散播不實
        訊息而遂行詐欺取財犯行甚明。
      ⑵核被告所為，均係犯刑法第339條之4第1項第3款之以網
        際網路對公眾散布而犯詐欺取財罪。起訴意旨認被告均
        係犯刑法第339條第1項之詐欺罪名，容有未洽，然因檢
        察官起訴之事實，與本院所認定之事實，兩者社會基本
        事實同一，且本院業於審理時告知刑法第339條之4第 1
        項第3 款之罪名，並使被告為答辯，無礙被告防禦權之
        行使，爰依刑事訴訟法第300條規定變更起訴法條。
      ⑶被告所犯上開11罪間，犯意各別，行為互殊，應予分論
        併罰。
    2.科刑之理由：
      ⑴本院認有依刑法第59條看碇酌減其刑必要的說明：
        被告所犯之刑法第339條之4第1項第3款之以網際網路對
        公眾散布而犯詐欺取財罪，其法定刑係1年以上7年以下
        有期徒刑，不可謂不重，然同為以網際網路對公眾散布
        而犯詐欺取財者，其原因動機不一，犯罪情節亦未必盡
        同，造成危害社會之程度自屬有異，倘依其情狀處以相
        當之刑，即足以懲儆，並可達防衛社會之目的者，自非
        不可綜合考量相關情狀，審酌是否有可憫恕之處，適用
        刑法第59條之規定酌量減輕其刑，期使個案裁判之量刑
        ，能斟酌至當，以符合比例原則。查：被告係以虛偽刊
        登出售餐券訊息之手段為本案犯行，衡諸常情，其於詐
        欺犯行詐得之利益尚屬有限，縱使他人因而上當，尚不
        至於對告訴人之生活或經濟狀況造成嚴重影響，且被告
        所為各次犯行所獲利益俱在1,015元至2萬元間，犯罪所
        得非鉅，復考量被告業已全數退款予如附表所示之各告
        訴人及被害人（詳見附表備註欄所載），被告已盡力彌
        補其等所造成之損害，並獲得上開告訴人、被害人等之
        原諒，本院綜合上開各情，認被告之犯罪情節，若科以
        該條之法定最輕本刑1 年有期徒刑，顯然過苛，不符罪
        刑相當原則，與憲法第23條比例原則有違，客觀上足以
        引起一般人之同情，故本案有情輕法重之處，爰依刑法
        第59條規定酌減輕其刑。
      ⑵刑法第57條科刑審酌：
        爰以行為人之責任為基礎，並審酌被告正值青壯，不思
        循正當途徑獲取金錢，竟為本案詐欺取財犯行，致上開
        告訴人、被害人等受有財產上之損害，所為實不足取，
        兼衡被告之犯罪動機、目的、手段、詐騙金額、犯罪後
        坦承犯行且均已賠償如附表所示之告訴人、被害人等之
        損失，犯後態度尚可，及被告自述為大學畢業、未婚、
        目前從事長照服務工作、家中尚有父母需賴其撫養（本
        院卷附110年10月13日簡式審判筆錄第5頁）等一切情狀
        ，各量處如主文所示之刑，並依法定其應執行之刑。
  ㈢緩刑諭知：
    查：被告前未曾因故意犯罪受有期徒刑以上刑之宣告，此有
    臺灣高等法院被告前案紀錄表1 份在卷可佐。其因一時貪念
    致罹刑典，犯後已坦承犯行，容有悔意，且業與如附表所示
    之各被害人達成和解，並已賠償其等所受之損害（詳見附表
    備註欄所載），足認被告因一時思慮欠周而罹刑章，經此偵
    查及科刑教訓後，應知警惕，本院認以暫不執行其刑為適當
    ，爰予以宣告緩刑3 年，以啟自新。另為確保被告得以於本
    案中習得尊重法治觀念，並促使其日後重視法律規範秩序，
    認除前開緩刑宣告外，亦應課予被告預防再犯所為之必要命
    令，爰依刑法第74條第2項第8款規定，諭知被告應接受法治
    教育課程3場，併依刑法第93條第1項第2 款規定，諭知被告
    應於緩刑期間付保護管束，冀使被告能於法治教育過程及保
    護管束期間，建立正確法紀觀念及防止再犯。如被告未遵循
    本院諭知之上開緩刑期間所定負擔，且情節重大者，足認原
    宣告之緩刑難收其預期效果，而有執行刑罰之必要者，檢察
    官得依同法第75條之1第1項第4 款規定，聲請撤銷本件緩刑
    之宣告，附此說明。
  ㈣沒收：
    又被告所為本件詐欺犯行而分別詐得如附表「匯款金額」欄
    所示之金額，雖均核屬其犯罪所得，然依前所述，被告均已
    如數退款告訴人及被害人完畢，業如前述，可認被告本件取
    得之犯罪所得，已全部實際合法發還與告訴人及被害人，爰
    依刑法第38條之1第5項之規定，不予宣告沒收或追徵。
三、適用之法律：
  ㈠刑事訴訟法第273條之1第1項、第299條第1項前段、第300條
    。
  ㈡刑法第339條之4第1項第3款、第59條、第51條第5款、第 74
    條第1項第1款、第2項第8款、第93條第1項第2款。
  ㈢刑法施行法第1條之1第1項，判決如主文。
本案經檢察官蔡逸品起訴，由檢察官黃明絹到庭執行職務。
中    華    民    國    110    年   10    月    26    日
                  刑事第二十四庭法  官  潘 長 生
上列正本證明與原本無異。
如不服本判決，應於判決送達後20日內敘明上訴理由，向本院提
出上訴狀（應附繕本），上訴於臺灣高等法院。其未敘述上訴理
由者，應於上訴期間屆滿後20日內向本院補提理由書「切勿逕送
上級法院」。
                                書記官  吳育嫻
中    華    民    國    110    年   10    月    27    日
附錄本案論罪科刑法條全文：
中華民國刑法第339條之4
犯第339條詐欺罪而有下列情形之一者，處1年以上7年以下有期
徒刑，得併科1百萬元以下罰金：
一、冒用政府機關或公務員名義犯之。
二、三人以上共同犯之。
三、以廣播電視、電子通訊、網際網路或其他媒體等傳播工具，
    對公眾散佈而犯之。
前項之未遂犯罰之。
　
附表
┌─┬──────┬───┬──────┬────┬─────┬────────┐
│編│被害人之旋轉│被害人│下單匯款時間│下單餐券│匯款金額（│ 備          註 │
│號│拍賣帳號    │姓名  │            │        │新臺幣/元 │                │
│  │            │      │            │        │）        │                │
├─┼──────┼───┼──────┼────┼─────┼────────┤
│1 │mamamade    │馬德妤│107年7月18日│西堤餐券│4,950元   │告訴人表示已收到│
│  │            │      │10時13分    │10張    │          │退款，有本院110 │
│  │            │      │            │        │          │年10月19日公務電│
│  │            │      │            │        │          │話紀錄表可佐。  │
├─┼──────┼───┼──────┼────┼─────┼────────┤
│2 │mpeg400920  │劉家妤│108年8月2日 │西堤餐券│1萬9,500元│告訴人於109年11 │
│  │            │      │23時40分許  │41張    │          │月3日偵查庭當庭 │
│  │            │      │（起訴書誤載│        │          │表示已收到退款（│
│  │            │      │為「11時40分│        │          │第1660號偵卷第26│
│  │            │      │」，應予更正│        │          │頁），並有本院11│
│  │            │      │）          │        │          │0年8月30日公務電│
│  │            │      │            │        │          │話紀錄表可佐。  │
├─┼──────┼───┼──────┼────┼─────┼────────┤
│3 │piggychen912│陳珮潔│108年6月17日│西堤餐券│1,015元   │告訴人表示已收到│
│  │            │      │22時27分許（│2張     │          │退款，有本院110 │
│  │            │      │起訴書誤載為│        │          │年8月30日公務電 │
│  │            │      │「10時30分」│        │          │話紀錄表可佐，並│
│  │            │      │，應予更正）│        │          │有被告所提之110 │
│  │            │      │            │        │          │年1月6日郵政無摺│
│  │            │      │            │        │          │存款單正本1份可 │
│  │            │      │            │        │          │參。            │
├─┼──────┼───┼──────┼────┼─────┼────────┤
│4 │wsther_w2   │吳宜恬│108年7月26日│西堤餐券│3,960元   │告訴人表示已收到│
│  │            │      │12時50分    │8張     │          │退款，有本院110 │
│  │            │      │            │        │          │年8月30日公務電 │
│  │            │      │            │        │          │話紀錄表可佐，並│
│  │            │      │            │        │          │有被告所提之109 │
│  │            │      │            │        │          │年5月14日郵政無 │
│  │            │      │            │        │          │摺存款單正本、11│
│  │            │      │            │        │          │0年6月5日和解書 │
│  │            │      │            │        │          │各1份可參。     │
├─┼──────┼───┼──────┼────┼─────┼────────┤
│5 │en00000000  │謝淑蓉│108年7月30日│夏慕尼餐│6,188元   │告訴人表示已收到│
│  │            │      │9時53分、108│券3張、 │          │退款，有本院110 │
│  │            │      │年8月2日21時│原燒餐券│          │年10月16日公務電│
│  │            │      │36分        │2張、西 │          │話紀錄表可佐，並│
│  │            │      │（起訴書僅記│堤餐券4 │          │有被告提供之110 │
│  │            │      │載108年8月2 │張      │          │年1月6日郵政跨行│
│  │            │      │日9時40分， │        │          │匯款申請書正本1 │
│  │            │      │應予補充更正│        │          │份可參。        │
│  │            │      │）          │        │          │                │
├─┼──────┼───┼──────┼────┼─────┼────────┤
│6 │style88857  │陳奕樺│108年7月26日│陶板屋餐│5,050元   │告訴人於109年11 │
│  │            │（以羅│22時16分    │券10 張 │          │月3日偵查庭當庭 │
│  │            │漢駿名│（起訴書誤載│        │          │表示已收到退款（│
│  │            │義進行│為「10時19分│        │          │第1660號偵卷第23│
│  │            │交易）│」，應予更正│        │          │頁）。          │
│  │            │      │）          │        │          │                │
├─┼──────┼───┼──────┼────┼─────┼────────┤
│7 │nickel_chen │陳亭諭│108年7月30日│西堤餐券│4,950元   │告訴人表示已收到│
│  │            │      │15時45分    │10張    │          │退款，有本院110 │
│  │            │      │（起訴書誤載│        │          │年10月16日公務電│
│  │            │      │為「3時46分 │        │          │話紀錄表可佐，並│
│  │            │      │」，應予更正│        │          │有被告所提之中國│
│  │            │      │）          │        │          │信託銀行自動櫃員│
│  │            │      │            │        │          │機110年1月7日轉 │
│  │            │      │            │        │          │帳交易明細表正本│
│  │            │      │            │        │          │1份可參。       │
├─┼──────┼───┼──────┼────┼─────┼────────┤
│8 │winneyhoo   │石孟耘│108年7月30日│西堤餐券│2,500元   │告訴人表示已收到│
│  │            │      │7時6分      │5張     │          │退款，有本院110 │
│  │            │      │（起訴書誤載│        │          │年8月30日公務電 │
│  │            │      │為「7時12分 │        │          │話紀錄表可佐，並│
│  │            │      │」，應予更正│        │          │有被告所提之中國│
│  │            │      │）          │        │          │信託銀行自動櫃員│
│  │            │      │            │        │          │機110年1月6日轉 │
│  │            │      │            │        │          │帳交易明細表正本│
│  │            │      │            │        │          │1份可參。       │
├─┼──────┼───┼──────┼────┼─────┼────────┤
│9 │chelsea8884 │楊士傑│108年8月6日3│西堤餐券│2,500元   │被告提供中國信託│
│  │            │（起訴│時15分      │5張     │          │銀行自動櫃員機11│
│  │            │書誤載│（起訴書誤載│        │          │0年1月6日轉帳交 │
│  │            │為「楊│為「4 時10分│        │          │易明細表正本1份 │
│  │            │世傑」│」，應予更正│        │          │（轉帳交易明細表│
│  │            │，應予│）          │        │          │上所載退款郵政帳│
│  │            │更正）│            │        │          │號互核與告訴人於│
│  │            │      │            │        │          │108年8月6日匯入 │
│  │            │      │            │        │          │被告帳戶之郵政帳│
│  │            │      │            │        │          │號相同；另與告訴│
│  │            │      │            │        │          │人發現遭詐騙後，│
│  │            │      │            │        │          │請求被告將款項退│
│  │            │      │            │        │          │款至告訴人所提供│
│  │            │      │            │        │          │之郵政帳號亦相符│
│  │            │      │            │        │          │【見第36006號偵 │
│  │            │      │            │        │          │卷第51頁、第178 │
│  │            │      │            │        │          │頁反面】）。    │
├─┼──────┼───┼──────┼────┼─────┼────────┤
│10│lui0728     │陳欣湄│108年8月3日 │西堤餐券│2,005元   │告訴人表示已收到│
│  │            │      │19時43分    │4張     │          │退款，有本院110 │
│  │            │      │（起訴書誤載│        │          │年8月30日公務電 │
│  │            │      │為「7時54分 │        │          │話紀錄表可佐，並│
│  │            │      │」，應予更正│        │          │有被告所提供之11│
│  │            │      │）          │        │          │0年1月6日郵政跨 │
│  │            │      │            │        │          │行匯款申請書正本│
│  │            │      │            │        │          │1份可參。       │
├─┼──────┼───┼──────┼────┼─────┼────────┤
│11│bodgyuu     │陳宏旻│108年8月6日 │夏慕尼餐│9,700元   │告訴人於109年11 │
│  │            │      │23時28分    │券10 張 │          │月3日偵查庭當庭 │
│  │            │      │（起訴書誤載│        │          │表示已收到退款（│
│  │            │      │為「11時28分│        │          │第1660號偵卷第22│
│  │            │      │」，應予更正│        │          │頁），並有本院  │
│  │            │      │）          │        │          │110年8月30日公務│
│  │            │      │            │        │          │電話紀錄表可佐。│
└─┴──────┴───┴──────┴────┴─────┴────────┘